【裁判字號】    98,交簡附民,247
【裁判日期】    990407
【裁判案由】    過失傷害
【裁判全文】
臺灣板橋地方法院刑事附帶民事訴訟判決
原      告  甲○○
被      告  敬實業股份有限公司
法定代理人  乙○
上列被告因過失傷害案件（刑事案號：98年度交簡字第5423號）
，經原告提起附帶民事訴訟，本院判決如下：
    主  文
原告之訴及假執行之聲請均駁回。
    事  實
一、原告主張：被告乙○於民國98年3 月5 日10時45分許，駕駛
    車牌2620-EG 號自小客車行經臺北縣永和市○○路9 巷口時
    ，將車輛停放該址路旁欲開啟後車廂拿取物品，本應注意開
    啟車門時，應注意車旁往來之車輛，並讓其先行，而依當時
    情形，又無不能注意之情事，竟疏未注意後方來車並讓其先
    行，即貿然開啟駕駛座車門，適原告騎乘車牌KEF-659 號機
    車行經上揭自小客車車身左側，致閃避不及而擦撞車門，原
    告因此受有右側手腕挫傷、右手第五手指伸肌遠端受傷、胸
    壁挫傷、雙膝擦挫傷等傷害。為此，依侵權行為之法律關係
    提起刑事附帶民事訴訟，併為聲明：1.被告乙○、敬實業
    股份有限公司應給付原告新臺幣650 萬元，及自起訴狀繕本
    送達翌日起至清償日止，按年息5%計算之利息。2.原告願供
    擔保，請准宣告假執行。
二、被告敬實業股份有限公司未為任何聲明或陳述，亦未提出
    任何書狀。
    理  由
一、按因犯罪而受損害之人，於刑事訴訟程序得附帶提起民事訴
    訟，對於被告及依民法負賠償責任之人，請求回復其損害。
    前項請求之範圍，依民法之規定，刑事訴訟法第487 條定有
    明文。又刑事訴訟法第487 條第1 項所定附帶民事訴訟之對
    象，除刑事被告外，固兼及依民法負賠償責任之人。惟該條
    項所稱之「依民法負賠償責任之人」，係指該刑事案件中依
    民法規定應負賠償責任之人而言。故附帶民事訴訟之原告所
    主張之共同加害人，必以在刑事訴訟程序中經認定係共同侵
    權行為之人，始得謂為依民法負賠償責任之人，否則對之提
    起是項附帶民事訴訟，即難謂為合法（最高法院88年度臺附
    字第23號判決參照）。從而藉刑事訴訟程序提起附帶民事訴
    訟，其所得請求之對象，須為刑事案件之被告抑或依民法相
    關規定，應與該被告同負賠償責任之人，始得為之。
二、本件原告除據以對被告乙○提起刑事附帶民事訴訟程序外（
    業經本院另行裁定移送民事庭審理），尚對被告乙○為侵權
    行為時所駕駛車號2620 -EG於監理機關登記之車主，即被告
    敬實業股份有限公司提起刑事附帶民事訴訟。然查，被告
    敬實業股份有限公司僅為上開車輛登記之車主，而被告乙
    ○則係任被告敬實業股份有限公司之負責人，此有本院依
    職權網路函查之車號查詢汽車車籍、經濟部公司登記資料查
    詢各1 紙附卷可稽。是以，被告敬實業股份有限公司既非
    刑事案件之加害人，亦非被告乙○之僱用人，足見被告敬
    實業股份有限公司即無可能侵害原告之私權，致原告受有損
    害可能，而非屬依民法負損害賠償責任之人。依前揭說明，
    原告因被告乙○之過失傷害行為，對被告敬實業股份有限
    公司請求損害賠償，於法尚有未合，自應駁回原告附帶提起
    之民事訴訟，其假執行之聲請因亦無所附麗，應併予駁回。
據上論結，依刑事訴訟法第502 條第1 項，判決如主文。
中    華    民    國    99    年    4     月    7     日
                  交通法庭  審判長法  官  潘長生
                                  法  官  侯志融
                                  法  官  曹惠玲
上列正本證明與原本無異。
如不服本判決，非對刑事判決上訴時，不得上訴，並應於送達後
10日內敘明上訴理由，向本院提出上訴狀。
                                  書記官  許育菁
中    華    民    國    99    年    4     月    8     日

司法院資訊處製作；財團法人民間司法改革基金會備份。
